【裁判字號】    97,重訴,18
【裁判日期】    970122
【裁判案由】    侵權行為損害賠償
【裁判全文】
臺灣高雄地方法院民事裁定              97年度重訴字第18號
原      告  主安科技股份有限公司
法定代理人  丙○○
被      告  乙○○
            甲○○
上當事人間侵權行為損害賠償事件，經本院刑事庭移送前來，本
院判決如下：
    主  文
原告之訴及假執行之聲請均駁回。
訴訟費用由原告負擔。
    事  實及理  由
一、按附帶民事訴訟除本編有特別規定外，準用關於刑事訴訟之
    規定。但經移送或發回、發交於民事庭後，應適用民事訴訟
    法，刑事訴訟法第490 條定有明文。是以刑事庭移送民事庭
    之附帶民事訴訟，僅移送後之訴訟程序，應適用民事訴訟法
    ，若涉及移送前之訴訟行為是否合法，仍應依刑事訴法決定
    之；亦即提起刑事附帶民事訴訟，其提起合法與否，自應依
    刑事訴訟法予以判斷，不得於移送民事庭後，將關於獨立民
    事訴訟追加他訴之法規，溯及於附帶民事訴訟提起之時而適
    用之，遂認附帶民事訴訟為合法（最高法院41年台上字第50
    號判例意旨參照）。次按，原告之訴有下列各款情形之一者
    ，法院應以裁定駁回之。..... 六、起訴不合程式或不備其
    他要件者。民事訴訟法第249 條第1 項第6 款亦有明文在案
    。再按，因犯罪而受損害之人，於刑事訴訟程序固得附帶提
    起民事訴訟，對於被告請求回復其損害，但其請求回復之損
    害，以被訴犯罪事實所生之損害為限，否則縱令得依其他事
    由，提起民事訴訟，亦不得於刑事訴訟程序附帶為此請求。
    最高法院亦著有60年台上字第633 號判例可資參考。
二、本件原告起訴主張：被告乙○○歷任原告公司之副總經理、
    總經理，詎其持偽造之股東會議事錄，向高雄市政府建設局
    申請變更登記其自身為原告公司之負責人後，代表原告公司
    與訴外人普來盛國際行銷有限公司（下稱普來盛公司）及東
    森超級電視台簽約製作節目「ＡＢＣ智慧王」，並由被告即
    其妻兼原告公司會計之甲○○於電視節目片尾掛名製作人，
    自民國94年4 月份起，在超級電視台（目前已被東森電視台
    併購）播出，且在節目中由東晟生技股份有限公司（下稱東
    晟公司）銷售原告公司產品「英文字彙ＤＮＡ」及相關產品
    70件，至今已銷售千套以上，估計藉此獲利新臺幣（下同）
    267,264,000 元；又被告2 人此舉已侵害原告公司之著作權
    ，損害以100,000, 000元計；再被告乙○○尚侵吞原告公司
    88年度至93年度之盈餘合計27,292,263元。為此，爰依侵權
    行為之法律關係，提起本訴，請求被告賠償394,556,263 元
    ，及自起訴狀繕本送達翌日起至清償日止，按年息5 ％計算
    之利息；並陳明願供擔保，請准宣告假執行。
三、經查：
（一）本件原告據以提起刑事附帶民事訴訟，被告乙○○所遭訴
      之刑事案件公訴意旨略以：被告乙○○於88年6 月起至93
      年12月止，在址設高雄縣鳳山市○○街27巷66號9 樓之原
      告公擔任總經理，丙○○則為原告公司之負責人，被告乙○○明知原告公司於91年3 月5 日並未召開股東臨時會，
      於92年5 月25日並未召開股東常會，竟基於偽造私文書及
      盜用印章之概括犯意：(一)先於91年3 月5 日至13日間某日
      ，在不詳地點，偽造原告公司91年3 月5 日股東臨時會議
      事錄，並虛偽記載「出席股東計32人，主席：丙○○，紀
      錄：乙○○」、「黃泰源、洪崇啟、林挺立等三人經票選
      結果當選為董事，邱政苗當選為監察人」等不實事項，復
      盜用丙○○交付其保管之「丙○○」印章，及委由不知情
      之原告公司會計盜用原告公司之印章，蓋印於前開股東臨
      時會議事錄，繼於91年3 月13日，將上開偽造之股東臨時
      會議事錄，交由不知情之會計事務所人員持向高雄市政府
      建設局辦理公司變更登記，使不知情之承辦公務員將前揭
      不實事項登載於職務上所職掌之主安公司案卷內，足以生
      損害於丙○○及高雄市政府建設局對於公司登記變更事項
      管理之正確性；(二)復於92年5 月25日至6 月11日間某日，
      偽造原告公司92年5 月25日股東常會議事錄，虛偽記載「
      出席人數23人，主席：黃泰源，紀錄：乙○○」、「乙○○、黃泰源及洪崇啟當選董事，邱政苗當選為監察人」等
      不實事項，並委由不知情之原告公司會計盜用原告公司之
      公司印章蓋印於前開股東常會議事錄，繼於92年6 月11日
      ，將上開偽造之股東常會議事錄，交由不知情之會計事務
      所人員持向高雄市政府建設局辦理公司變更登記，使不知
      情之承辦公務員將前揭不實事項登載於職務上所職掌之主
      安公司案卷內，足以生損害於高雄市政府建設局對於公司
      登記變更事項管理之正確性；因認被告乙○○涉犯刑法第
      216 條、第210 條之行使偽造私文書罪、第217 條第2 項
      盜用印章及第214 條之使公務員登載不實罪嫌等語。
（二）然觀原告前開起訴所主張之事實，其中關於侵害智慧財產
      權，以及侵吞原告公司88年度至93年度之盈餘，合計達27
      ,292 ,263 元部分，與上開被告乙○○遭檢察官起訴之事
      實全然無涉，且此部分之事實，亦未據本院刑事庭以因與
      上開公訴意旨有裁判上一罪或事實上一罪之關係，而認定
      為犯罪事實，有本院95年度訴字第2640號刑事判決1 份在
      卷可稽。
（三）另就原告所主張被告乙○○持偽造之股東會議事錄，向高
      雄市政府建設局申請變更登記其自身為原告公司之負責人
      後，代表原告公司與訴外人普來盛公司及東森超級電視台
      簽約製作節目，並由被告甲○○於電視節目片尾掛名製作
      人，自94年4 月份起，在超級電視台播出，且在節目中由
      東晟公司銷售原告公司相關產品，藉此獲利267,264,000
      元之部分，因包括簽約、製播節目之行為，係被告乙○○
      於變更為原告負責人後所衍生，並未據檢察官起訴，且同
      樣未經本院刑事庭判決認定為犯罪事實，有上開本院刑事
      判決在卷可供參照。故原告此部分所主張之損害，亦難認
      係上揭被告乙○○被訴犯罪事實所生之損害。
（四）綜上，本件原告所主張之上開損害，既均非被告乙○○被
      訴犯罪事實所生之損害，縱令原告得依其他事由，循一般
      民事訴訟程序對被告等人提起民事訴訟，然揆諸前開最高
      法院之判例意旨，尚不得於刑事訴訟程序中附帶為此請求
      。本件原告提起刑事附帶民事訴訟，於法容有未合，且無
      由補正，依上開民事訴訟法第249 條第1 項第6 款之規定
      ，自應以裁定駁回之。原告之訴既經駁回，其假執行之聲
      請即失所附麗，自應一併予以駁回。
據上論結，本件原告之訴為不合法，爰依民事訴訟法第249條第1
項第6 款、第95條、第78條，裁定如主文。
中    華    民    國    97    年    1     月    22    日
                  民事鳳山分庭法  官  李怡諄
正本證明係照原本作成。
如對本裁定抗告須於裁定送達後十日內，向本院提出抗告狀，並
繳納裁判費1,000 元。
中    華    民    國    97    年    1     月    22    日
                              書記官  陳建琪


司法院資訊處製作；財團法人民間司法改革基金會備份。
